【裁判字號】    89,上易,456
【裁判日期】    891121
【裁判案由】    侵權行為損害賠償
【裁判全文】
臺灣高等法院民事判決  八十九年度上易字第四五六號
    上  訴  人  甲○○
    訴訟代理人  李進成律師
    被 上訴 人  友恭營造有限公司      設台北市○○○路○段一四二號八○一室
    法定代理人  劉嘉興      住.
    被 上訴 人  劦騏實業股份有限公司  設台北縣土城市○○路二一四巷二號五樓
    法定代理人  張金水      住.
    被 上訴 人  乙○○                住台北縣板橋市○○路○段一四一號四樓之一
    共      同
    訴訟代理人  蘇進文律師
右當事人間侵權行為損害賠償事件，上訴人對於中華民國八十九年七月四日臺灣板橋
地方法院八十八年度訴字第八四二號第一審判決提起上訴，本院判決如左：
    主      文
上訴駁回。
第二審訴訟費用由上訴人負擔。
    事      實
甲、上訴人方面：
一、聲明：
（一）原判決關於駁回上訴人後開第二項之訴部分及該部分假執行之聲請暨命負擔訴
      訟費用之裁判均廢棄。
（二）被上訴人應連帶給付上訴人新台幣（下同）三十一萬八千八百三十元及自民國
      （下同）八十八年六月二十六日起，至清償日止，按年息百分之五計算之利息
      。
二、陳述：除與原判決記載相同者，予以引用外，並補稱略以：
（一）上訴人所有坐落台北縣樹林市○○街一巷三五弄二號房屋（下稱系爭房屋）傾
      斜補償費應以台灣省結構工程技師公會所鑑定之四十九萬一千一百五十元為準
      ，原審僅認定為二十三萬四千五百十四元，尚不足二十五萬六千六百三十六元
      。
（二）上訴人自行委託台灣省土木技師公會及財團法人中華民國企業技術鑑定委員會
      鑑定系爭房屋損害所支出之費用各為八萬元及二萬六千二百五十元，合計十萬
      六千二百五十元，係被上訴人與訴外人隆茂營造股份有限公司（下稱隆茂公司
      ）共同侵權行為所造成之損害，被上訴人自應連帶賠償上訴人。
（三）以上合計為三十六萬二千八百八十六元，加上原審所認定系爭房屋之損害額為
      一百三十五萬五千九百四十四元，共計一百七十一萬八千八百三十元，扣除隆
      茂公司已給付上訴人之一百四十萬元，被上訴人應再連帶賠償上訴人三十一萬
      八千八百三十元。
三、證據：除援用原審之立證方法外，並補聲請訊問證人吳火生、黃東德、蕭吉生。
乙、被上訴人方面：
一、聲明：上訴駁回。
二、陳述：除與原判決記載相同者，予以引用外，並補稱略以：
（一）被上訴人就系爭房屋之損害並無過失；退一步言，縱認被上訴人有共同過失，
      系爭房屋傾斜補償費應以台灣省土木技師公會所鑑定之二十三萬四千五百十四
      元為準。
（二）上訴人自行委託台灣省土木技師公會及財團法人中華民國企業技術鑑定委員會
      鑑定之費用計十萬六千二百五十元，並非被上訴人共同侵權行為所造成之損害
      。
三、證據：援用原審之立證方法。
      理      由
一、本件上訴人主張：被上訴人劦騏實業股份有限公司（下稱劦騏公司）在台北縣樹
    林市○○街一巷三七號興建廠房，委由被上訴人乙○○設計、監造，並由被上訴
    人友恭營造有限公司（下稱友恭公司）承造，於八十六年九月二日開工，詎被上
    訴人友恭公司因開挖地下室工程施工不當，致上訴人所有系爭房屋基地沉陷、房
    屋傾斜、牆壁及地坪龜裂，上訴人因此受有(一)系爭房屋損害修復費二十六萬一千
    七百七十八元；(二)系爭房屋傾斜補償費四十九萬一千一百五十元；(三)系爭房屋減
    少價值八十五萬九千六百五十二元；(四)鑑定費支出十萬六千二百五十元（即台灣
    省土木技師公會鑑定費八萬元及財團法人中華民國企業技術鑑定委員會鑑定費二
    萬六千二百五十元），合計損害一百七十一萬八千八百三十元，扣除共同侵權行
    為人即訴外人隆茂公司已給付上訴人之一百四十萬元，被上訴人尚應連帶賠償上
    訴人三十一萬八千八百三十元等情，爰依建築法第二十六條規定及共同侵權行為
    之法則，求為命被上訴人連帶給付三十一萬八千八百三十元並加付法定遲延利息
    之判決（按：原審認上訴人所受之損害為系爭房屋損害修復費二十六萬一千七百
    七十八元、傾斜補償費二十三萬四千五百十四元及價值減少八十五萬九千六百五
    十二元，合計一百三十五萬五千九百四十四元，惟訴外人隆茂公司已給付上訴人
    一百四十萬元，故判決駁回上訴人之訴，上訴人僅就原審判決駁回其二十五萬六
    千六百三十六元之傾斜補償費及十萬六千二百五十元之鑑定費請求部分提起上訴
    ）。
    被上訴人則以：被上訴人就系爭房屋之前開損害並無過失；退一步言，縱認被上
    訴人有共同過失，系爭房屋傾斜補償費應以台灣省土木技師公會所鑑定之二十三
    萬四千五百十四元為準；又上訴人自行委託台灣省土木技師公會及財團法人中華
    民國企業技術鑑定委員會鑑定之費用計十萬六千二百五十元，並非被上訴人共同
    侵權行為所造成之損害等語，資為抗辯。
二、經查上訴人主張被上訴人劦騏公司在台北縣樹林市○○街一巷三七號興建廠房，
    委由被上訴人乙○○設計、監造，並由被上訴人友恭公司承造，施工期間，上訴
    人所有系爭房屋基地沉陷、房屋傾斜、牆壁及地坪龜裂，同時在系爭房屋周圍施
    工之訴外人隆茂公司已賠償上訴人一百四十萬元之事實，業據其提出台灣省土木
    技師公會、台灣省結構工程技師公會及財團法人中華民國企業技術鑑定委員會之
    鑑定報告書為証（見外放証物袋），且為被上訴人所不爭執，固堪信為真實。惟
    上訴人主張被上訴人就系爭房屋之上開損害亦有過失；系爭房屋之傾斜補償費應
    為四十九萬一千一百五十元，以及被上訴人應賠債伊鑑定系爭房屋損害所支出之
    費用計十萬六千二百五十元云云，則為被上訴人所否認，並以前開情詞置辯。
三、經查微論被上訴人已否認就系爭房屋之前開損害有過失，縱如上訴人所主張被上
    訴人應與訴外人隆茂公司共同負侵權行為損害賠償責任，惟查系爭房屋傾斜補償
    費分別經台灣省土木技師公會及台灣省結構工程技師公會鑑定結果，前者認為二
    十三萬四千五百十四元（見台灣省土木技師公會鑑定報告書五四－一頁），後者
    認為四十九萬一千一百五十元，固有出入，惟經核二者鑑定項目相同，被上訴人
    祇就台灣省土木技師公會所鑑定之二十三萬四千五百十四元不爭執，而上訴人復
    不能就超過上開金額部分舉証以實其說，則系爭房屋傾斜補償費自應認係二十三
    萬四千五百十四元。又上訴人自行委託台灣省土木技師公會（八萬元）及財團法
    人中華民國企業技術鑑定委員會（二萬六千二百五十元）鑑定所支出之費用計十
    萬六千二百五十元，依民法之規定，尚難認係被上訴人侵權行為所造成之損害，
    上訴人自不得請求被上訴人賠償。從而，上訴人請求被上訴人連帶給付三十一萬
    八千八百三十元（其計算式，詳見上訴人之陳述(三)）及法定遲延利息，即屬不應
    准許
四、綜上所述，原審就前開部分（即超過二十三萬四千五百十四元之傾斜補償費及十
    萬六千二百五十元之鑑定費）所為上訴人敗訴之判決，並無違誤，上訴論旨指摘
    原判決此部分不當，求予廢棄改判，為無理由。
五、至兩造其餘之攻擊或防禦方法，經本院斟酌後，認為均不足以影響本判決之結果
    ，自無逐一詳予論駁之必要，併此敘明。
據上論結，本件上訴為無理由，依民事訴訟法第四百四十九條第一項、第七十八條，
；判決如主文。
中      華      民      國    八十九    年      十一    月    二十一    日
                                臺灣高等法院民事第十三庭
                                    審判長法  官  林  鄉  誠
                                          法  官  謝  碧  莉
                                          法  官  陳  駿  璧
右正本係照原本作成。
不得上訴。
中      華      民      國    八十九    年      十一    月    二十三    日
                                          書記官  鄭  淑  昀


司法院資訊處製作；財團法人民間司法改革基金會備份。
